【裁判字號】    99,上訴,2501
【裁判日期】    991007
【裁判案由】    毒品危害防制條例
【裁判全文】
臺灣高等法院刑事判決                99年度上訴字第2501號
上  訴  人
即  被  告  甲○○
上列上訴人因毒品危害防制條例案件，不服臺灣臺北地方法院99
年度訴字第515號，中華民國99年5月31日第一審判決（起訴案號
：臺灣臺北地方法院檢察署99年度毒偵字第1128號），提起上訴
，本院判決如下：
    主  文
上訴駁回。
    事  實
一、甲○○於民國94年間曾犯施用毒品案件，經臺灣板橋地方法
    院以94年度毒聲字第1477號裁定送觀察、勒戒，於94年12月
    1 日因無繼續施用傾向釋放出所，並由臺灣板橋地方法院檢
    察署檢察官以94年度毒偵字第3373號為不起訴處分確定。復
    於97年間因施用第一級、第二級毒品案件，經臺灣板橋地方
    法院以97年度訴字第2136號判決，各判處有期徒刑6月及3月
    ，並定應執行有期徒刑7月確定，於98年5月6日縮刑期滿執
    行完畢。詎其猶不知悔改，復基於施用第二級毒品甲基安非
    他命之犯意，於98年11月16日下午，在臺北縣三重市○○○
    路巷內某賓館內，先以玻璃球燃燒後吸食之方式，施用甲基
    安非他命，另基於施用第一級毒品海洛因之犯意，再於該地
    ，以不詳方法施用海洛因。嗣於同日夜間9時10分許，在臺
    北市士林區○○○路○段311號前為警攔檢，經同意採集尿液
    檢體送驗後，因悉上情。
二、案經臺北市政府警察局士林分局報告臺灣臺北地方法院檢察
    署檢察官偵查起訴。
    理  由
一、上揭犯罪事實，業據上訴人即被告甲○○於原審及本院審理
    中坦承不諱，且其尿液檢體為警採集送驗後，經以氣相層析
    質譜儀法確認檢驗結果，確呈安非他命、甲基安非他命及海
    洛因之代謝物嗎啡、可待因之陽性反應，此有台灣尖端先進
    生技醫藥股份有限公司98年11月27日濫用藥物檢驗報告附卷
    可稽（見偵卷第8頁），足認被告之任意性自白與事實相符
    ，事證明確，犯行堪以認定，應予依法論科。
二、按92年7月9日修正公布之毒品危害防制條例於93年1月9日施
    行。其中第20條、第23條將施用毒品之刑事處遇程序，區分
    為「初犯」及「5年內再犯」、「5年後再犯」。依其立法理
    由之說明：「初犯」，經觀察、勒戒或強制戒治後，應為不
    起訴處分或不付審理之裁定；「5 年內再犯」者，因其再犯
    率甚高，原實施之觀察、勒戒及強制戒治既已無法收其實效
    ，爰依法追訴或裁定交付審理。至觀察、勒戒或強制戒治執
    行完畢釋放後，「5 年後再犯」者，前所實施之觀察、勒戒
    或強制戒治已足以遮斷其施用毒品之毒癮，為期自新及協助
    其斷除毒癮，仍適用「初犯」規定，始應先經觀察、勒戒、
    強制戒治之程序。從而依該次修正後之規定，僅限於「初犯
    」及「5 年後再犯」二種情形，應先經觀察、勒戒或強制戒
    治之程序，此乃該條例第10條之例外規定。經查，被告有如
    事實欄所示施用毒品紀錄，有臺灣高等法院被告前案紀錄表
    在卷可按，揆諸前開規定及說明，被告所為本件施用第一級
    及第二級毒品之犯行，並無「初犯」規定之適用，而應直接
    訴追處罰。
三、復按海洛因、甲基安非他命分係毒品危害防制條例第2條第2
    項第1、2款所定之第一級、第二級毒品，核被告所為，分別
    係犯毒品危害防制條例第10條第1項之施用第一級毒品罪及
    同條第2項之施用第二級毒品罪。被告施用前持有第一級毒
    品及持有第二級毒品之行為，為施用該種毒品之行為所吸收
    ，均不另論罪。又其所犯上開二罪間，犯意各別，行為互殊
    ，應予分論併罰。查被告有如事實欄所示刑之宣告及執行完
    畢情形，有本院被告前案紀錄表在卷可考，其於98年5月6日
    執行完畢後，5年內故意再犯本件有期徒刑以上之罪，為累
    犯，應依刑法第47條第1項規定加重其刑。
四、原援引毒品危害防制條例第10條第1項、第2項，刑法第11條
    前段、第47條第1項、第51條第5款等規定，審酌被告前因施
    用毒品，歷經觀察、勒戒程序，並經追訴審判，惟仍未能完
    全戒絕毒癮，復再犯本件施用毒品罪，其施用毒品對於社會
    秩序固有間接之影響，惟本質上尚屬自我戕害行為，暨被告
    之素行、生活狀況、智識程度、犯後坦承犯行之態度等一切
    情狀，就所犯施用第一級毒品部分，量處有期徒刑柒月；就
    施用第二級毒品部分，量處有期徒刑肆月，並定之應執行刑
    為有期徒刑拾月，經核其認事用法均無不合，量刑亦稱妥適
    。本件被告之上訴意旨徒以其公公、婆婆不知其犯本罪，希
    望能讓其拖到明年，再去面對自己所犯之錯誤，難認為有理
    由，應予駁回。
據上論斷，應依刑事訴訟法第368條，判決如主文。
本案經檢察官劉斐玲到庭執行職務。
中    華    民    國    99    年    10    月    7     日
                  刑事第十六庭      審判長法  官  陳晴教
                                          法  官  王敏慧
                                          法  官  許增男
以上正本證明與原本無異。
施用第一級毒品部分如不服本判決，應於收受送達後10日內向本
院提出上訴書狀，其未敘述上訴之理由者並得於提起上訴後10日
內向本院補提理由書（均須按他造當事人之人數附繕本）「切勿
逕送上級法院」。
其餘不得上訴。
                                          書記官  廖麗蓮
中    華    民    國    99    年    10    月    8     日
附錄本判決論罪科刑法條：
毒品危害防制條例第10條
施用第一級毒品者，處6月以上5年以下有期徒刑。
施用第二級毒品者，處3年以下有期徒刑。

司法院資訊處製作；財團法人民間司法改革基金會備份。
